【裁判字號】    97,交聲,360
【裁判日期】    970930
【裁判案由】    聲明異議
【裁判全文】
臺灣嘉義地方法院交通事件裁定         97年度交聲字第360號
原處分機關  交通部公路總局嘉義區監理所
異  議  人  甲○○
即受處分人
上列異議人因違反道路交通管理處罰條例案件，對於交通部公路
總局嘉義區監理所於97年8月25日所為之處分（嘉監裁字第裁70-
L00000000號），聲明異議，本院裁定如下：
    主  文
異議駁回。
    理  由
一、按汽車迴車前，應暫停並顯示左轉燈光或手勢，看清無來往
    車輛，並注意行人通過，始得迴轉，道路交通安全規則第10
    6條第1項第5款定有明文。次按汽車駕駛人迴車前，未依規
    定暫停，顯示左轉燈光，或不注意來、往車輛、行人，仍擅
    自迴轉者，處汽車駕駛人新臺幣600元以上1,800元以下罰鍰
    ，道路交通管理處罰條例第49條第1項第5款亦有規定，且汽
    車駕駛人駕駛汽車違反道路交通管理處罰條例第49條規定者
    ，除應依該條所規定之罰鍰處罰外，並應依道路交通管理處
    罰條例第63條第1項第1款規定，記違規點數1點。又汽車駕
    駛人，駕駛汽車違反道路交通安全規則，因而肇事致人受傷
    者，記違規點數3點，道路交通管理處罰條例第61條第3項前
    段，定有明文。
二、原處分意旨略以：本件異議人即受處分人（以下稱異議人）
    甲○○駕駛車號N8-0436號自用一般小貨車，於97年1月6日
    17時15分許，在嘉義縣東石鄉○○村○○○道118號前欲迴
    轉時，因迴車前未注意來往車輛，仍擅自迴轉，致左前側車
    身與沿同向路段同車道，由黃豐哲騎乘車號LSH-409號重型
    機車之前車頭發生碰撞而肇事，黃豐哲並受有右側骨盆骨折
    併髖關節脫臼等傷害，經嘉義縣警察局朴子分局東石分駐所
    警員以異議人有違反道路交通管理處罰條例第49條第1項第5
    款迴車前未注意來往車輛擅自迴轉，及同條例第61條第3項
    前段違反道路交通安全規則肇事致人受傷之行為而掣單舉發
    ，嗣異議人於舉發通知單上所載之應到案日期前向交通部公
    路總局嘉義區監理所即原處分機關（下稱原處分機關）提出
    申訴，仍經原處分機關依道路交通管理處罰條例第49條第1
    項第5款、第63條、第61條第3項前段規定裁處異議人新臺幣
    （下同）600元，記違規點數4點等語。
三、聲明異議意旨略以：否認在案發時、地有何違反道路交通管
    理處罰條例第49條第1項第5款、第61條第3項前段規定之行
    為，辯稱：（一）異議人迴車時，是迴轉不是貿然迴轉，我
    有注意來往車輛，判斷黃豐哲先生會走他的機車道，未料他
    為什麼會衝到汽車道撞我的車（有相片為證），如果他走他
    的慢車道就不會衝撞我車；（二）異議人並沒有撞傷正執行
    交通勤務中之警察；（三）有關法院判決還在上訴，並未正
    式判決等語云云。
四、經查：
（一）異議意旨雖否認有何前開違規事實，惟本件有舉發機關97
      年8月6日嘉朴警字第0970031137號函暨檢附之臺灣省雲嘉
      區車輛行車事故覆議鑑定委員會97年5月30日覆議字第970
      632號覆議意見書、臺灣嘉義地方法院檢察署檢察官97年6
      月5日97年偵字第1909號聲請簡易判決處刑書、本院97年7
      月4日97年度朴交簡字第145號刑事簡易判決書各乙份在卷
      可稽，依前開覆議意見書覆議意見：「甲○○駕駛自小貨
      車，向左迴車時疏未注意看清左後直行來車動態，為肇事
      主因」，是異議人係在現場車道迴車，以致與行駛於同車
      道之同向機車發生車禍，已甚明確；又於事發後，機車駕
      駛黃豐哲受有右側骨盆骨折併髖關節脫臼等傷害，亦有前
      開聲請簡易判決處刑書、簡易判決書可憑，是以異議人所
      辯並未在案發現場有何違規等語，尚難認為可採，本件事
      證明確，異議人確有原處分所載之違規行為，堪以認定。
（二）至於「黃豐哲駕駛重機車，超越時疏未注意車前狀況，為
      肇事次因」，雖據前開覆議意見書載明可證，然異議人之
      上述違規行為，既與被害人黃豐哲之前開駕駛行為，併合
      而為本件車禍之肇事原因，則被害人黃豐哲之違規駕駛行
      為，或可為判斷雙方肇事責任時之斟酌，但異議人之上述
      違規責任，則不能因此相抵而獲得解免，併此述明。
（三）又異議人聲明異議（二）略以：「…並沒有撞傷正執行交
      通勤務中之警察」云云，為異議人之誤解，蓋嘉義縣警察
      局舉發違反道路交通管理事件通知單、交通部公路總局嘉
      義區監理所裁決書、前開覆議意見書、聲請簡易判決處刑
      書及本院判決書，均未述及異議人有撞傷正執行交通勤務
      警察之情事。
（四）再異議人聲明異議（三）略以：「有關法院判決還在上訴
      ，並未正式判決」云云，按行政罰法第26條規定：「一行
      為同時觸犯刑事法律及違反行政法上義務規定者，依刑事
      法律處罰之。但其行為應處以其他種類行政罰或得沒入之
      物而未經法院宣告沒收者，亦得裁處之。前項行為如經不
      起訴處分或為無罪、免訴、不受理、不付審理之裁判確定
      者，得依違反行政法上義務規定裁處之。」，究其立法目
      的，係因一行為同時觸犯刑事法律及違反行政法上義務規
      定時，由於刑罰與行政罰同屬對不法行為之制裁，而刑罰
      之懲罰作用較強，故依刑事法律處罰，即足資警惕時，實
      無一事二罰再處行政罰之必要，且刑事法律處罰，由法院
      依法定程序為之，較符正當法律秩序，應予優先適用。揆
      諸前揭說明，本件異議人上述科處罰鍰之違規行為並無同
      時觸犯刑事法律及違反行政法上義務，行政機關仍應按違
      反道路交通管理事件統一裁罰基準及處理細則第43條第1
      項規定：「違反道路交通管理事件之裁決，應參酌舉發違
      規事實、違反情節、稽查人員處理意見及受處分人陳訴，
      不得枉縱或偏頗」，綜合前揭事證，為適法裁決。
五、綜上所述，異議人確有迴車前不注意來往車輛擅自迴轉之違
    規行為，且因該違規行為而肇事致人受傷。從而原處分機關
    以異議人違規事實明確，依道路交通管理處罰條例第49條第
    1項第5款、第63條第1項第1款、61條第1項前段處異議人罰
    鍰600元，並記違規點數4點，核無不當，本件異議為無理由
    ，應予駁回。
六、據上論斷，應依道路交通管理處罰條例第87條第2項、道路
    交通案件處理辦法第19條，裁定如主文。
 中       華     民    國   97   年   9    月   30    日
                       交通法庭  法 官  劉瓊雯
上列正本證明與原本無異。
如不服本裁定，應於裁定送達後5日內向本院提出抗告狀（應附
繕本）。
 中       華     民    國   97   年   9    月   30    日
                                書記官  劉美娟


司法院資訊處製作；財團法人民間司法改革基金會備份。
